臺灣高等法院臺中分院刑事判決　　　94年度上更(二)字第17號
上　訴　人　臺灣南投地方法院檢察署檢察官
上　訴　人
即　被　告　乙○○
指定辯護人　本院公設辯護人　丁○○
上列上訴人等因被告違反毒品危害防制條例案件，不服臺灣南投
地方法院 92年度訴字第321號中華民國92年12月31日第一審判決
（起訴案號：臺灣南投地方法院檢察署92年度偵字第1698號），
提起上訴，經判決後，由最高法院第二次發回，本院更為判決如
下：
    主 　　 文
原判決撤銷。
乙○○連續販賣第一級毒品，處有期徒刑玖年。
扣案之第一級毒品海洛因壹拾玖包（淨重參拾陸點玖柒公克）沒
收銷燬之；包裝袋壹拾玖個及黑色手提包壹個均沒收；販賣第一
級毒品所得財物新臺幣貳萬陸仟元沒收，如全部或一部不能沒收
時，以其財產抵償之。
    事  　　實
一、乙○○曾因犯妨害自由、煙毒、麻醉藥品管理條例、煙毒等
    罪，先後經本院判處有期徒刑八月、三年四月、六月、十五
    年確定，嗣經裁定定其應執行刑為有期徒刑十八年六月確定
    ，經接續執行，於民國（下同）九十一年九月九日假釋出獄
    ，假釋期間付保護管束，假釋期間應至一○三年八月六日才
    期滿。
二、詎乙○○仍不知悔改，復基於販賣第一級毒品海洛因以圖利
    之概括犯意，自九十二年四月五日之後，以迄同年四月二十
    一日之間，連續四次，每次以半錢新臺幣（下同）六千五百
    元之代價，在南投縣立文化中心停車場附近，販賣第一級毒
    品海洛因予己○○。
三、嗣乙○○於同年四月二十三日下午九時三十分駕駛車牌號碼
    ＰＭ－二七三六號自小客車，攜帶其於不詳時間意圖供販賣
    向不詳姓名者販入之第一級毒品海洛因十九包（淨重共三六
    ．九七公克，包裝重六．一七公克），並取其中一小包（毛
    重○‧四公克）隨身攜帶供作樣品，與不知情之王娃至南
    投縣南投市○○路四六二巷一號己○○住處，擬將該包樣品
    交付予己○○之妻戊○○時，為警當場查獲。乙○○於逃避
    警察追逐時，將該包供作樣品之海洛因丟擲於地上，但仍為
    警察逮捕，後並查扣乙○○丟擲於地上之海洛因一包。嗣經
    警方又於其所駕駛之前開自小客車內，發現黑色手提包一只
    ，並於其內扣得其餘之十八包第一級毒品海洛因。
四、案經南投縣警察局南投分局報請臺灣南投地方法院檢察署檢
    察官偵查起訴。
    理 　　 由
一、訊據本案上訴人即被告乙○○（以下簡稱為被告）雖坦承伊
    確有於前開時間，駕車搭載王娃前往南投縣南投市○○路
    四六二巷一號己○○之住處，後被警逮捕之事實，亦坦承車
    牌號碼ＰＭ－二七三六號自小客車上面被警查扣之黑色手提
    包一只係其所有，但被告矢口否認警員在路上所查扣之海洛
    因一包、及在扣案黑色手提包內所查扣之海洛因十八包係其
    所有，亦否認有販賣毒品海洛因給己○○之犯罪情事，並辯
    稱：被警逮捕當天晚上，伊所以駕車前往己○○家中，係為
    商談土地買賣之事，整件事情與毒品無關，伊在此之前，亦
    未曾販賣毒品海洛因給己○○，且扣案之海洛因十九包均非
    伊所攜帶，亦非伊之所有，本案係因伊弟石岳豐為爭家產要
    伊入獄，而唆使己○○對伊陷害，己○○嗣後並有向伊弟拿
    錢，伊才蒙受不白之冤，己○○對伊之指證均屬虛偽不實，
    另證人王琇娃、戊○○、陳永受、甲１等人不利於伊之證述
    ，亦均不實在，伊在被警逮捕時有遭員警毆打，亦無在看守
    所傳紙條給己○○而為串證之事，應不為罪等語。
二、經查，本案被告雖為九十二年四月二十四日警訊有遭刑求之
    抗辯，但其於同日檢察官初訊時，並未提出曾遭警員毆打之
    抗辯。證人即製作被告警訊筆錄之警員陳永受於原審法院審
    理時，亦到庭結證稱：當日逮捕被告之前，被告有脫逃之情
    形等語（見原審法院九十二年十月十五審判筆錄）。而被告
    於九十二年四月二十四日為警查獲之後，於當日經法院裁定
    羈押解送台灣南投看守所時，其入所之身體健康檢查表上，
    雖確有身體部分部位受傷之紀錄（見原審三七頁後附之臺灣
    南投看守所九十二年七月廿五日投所宗衛字第○九二○○○
    一三九五號函附被告身體健康檢查表），惟證人戊○○除於
    警訊中指證：乙○○頭上的傷是舊傷，乃之前與其弟弟打架
    時就有受傷了，當天逃跑時撞到渠家外面的鐵門時身上才受
    傷的等情之外，上開證人於本院前審仍證述：警方進來，被
    告就跑往二樓方向，後來又往外衝，警方有追出去，有看到
    乙○○確實有撞到鐵門，是撞到左手邊的門，怎麼撞到伊不
    曉得等語明確（見本院上更一卷第一○九、一一四頁）。佐
    以證人陳永受所證之被告脫免逮捕情節，被告身體所受之擦
    、挫傷，自有可能係屬警員要以現行犯逮捕被告時，因遭被
    告抗拒，致警員施加強制力所發生之身體傷害。被告於台灣
    南投看守所收容人自白書（見原審卷宗第四三頁），亦自述
    其身體傷勢，係在遭警逮捕期間所造成。此與警員為求被告
    為不實之自白，而於警訊期間施加不法腕力而為刑求之情形
    ，仍有不同。況本案被告於警訊亦未供認犯罪。其警訊供述
    並未被本院本案採為不利於被告之認定之依據。被告就此部
    分所為之辯解，本院認無再傳喚逮捕被告之警員查證之必要
    ，合先敘明。
三、再查，本案被告雖以前開情詞否認犯罪，惟查：
（一）本案被告在前開時、地被警逮捕之過程，以及扣案之第一
      級毒品海洛因十九包確係被告所有，業據證人王娃、戊○○、陳永受、陳志科、吳岳朋等人證述如下：
（１）證人王娃於警訊證稱：「九十二年四月二十三日警方在
      南投市○○路四六二巷偵辦案件時，我有在場，當時我坐
      在乙○○的車上，我與乙○○是男女朋友，約認識二個禮
      拜。我看到乙○○從四六二巷跑出來，後面三、四名高喊
      警察的人在後追趕，然後在民族路上一輛大卡車前被警方
      追到，然後約隔了五至十分鐘，警察才逮捕到乙○○而帶
      到我們停車的地方，乙○○拒捕情形我沒看見，只聽到警
      方叫乙○○不要動的聲音。我與乙○○約二十一時三十分
      到達民族路四六二巷巷口，乙○○在臺中出發時告訴我要
      拿廚具設備的樣本圖給人看，其餘我不知道他到南投幹什
      麼。我坐在車內，而乙○○拿樣本圖進巷內，這期間我沒
      有翻動其車內設備，直到警察逮捕乙○○到其車內，才在
      乙○○車內駕駛右側的扶手上的手提包內發現有海洛因，
      該黑色手提包是乙○○所有沒錯，從臺中出發我即有看到
      。我和乙○○從臺中市○○路出發，由乙○○開車載我，
      出發時間約在二十三日二十時四十分，乙○○與我從臺中
      出發，直到南投市○○路四六二巷其被逮捕地，這中間我
      們沒有到其他地點，乙○○沒有載我到南投住家」等語（
      見九十二年四月二十三日警詢筆錄）。於偵查中證述：「
      昨晚九十二年四月二十三日六點多時我與乙○○在臺中市
      吃飯，八點半時他接到一通電話，他就說要送樣本至南投
      邀我一起去，後來他是先回他臺中五權路住處拿東西，他
      說是廚具的樣本，然後我們就一起去南投。警方查獲裝海
      洛因的黑色手提包是乙○○的，吃飯時他就有帶在身上了
      ，但我不知道裏面裝何物」等情（見九十二年四月二十四
      日偵訊筆錄）。
（２）證人戊○○於警訊中證稱：「九十二年四月二十三日二十
      一時三十分左右警方在我家調查乙○○販毒案，我在場，
      當時乙○○攜帶一小包毒品海洛因前往要拿給我試用，要
      叫我丈夫己○○替他販賣，警方於逮捕時有向他表明警方
      身分，他因有在販賣毒品，才會往外逃跑；警方編號十九
      號之毒品是乙○○拿去的毒品樣品」（見九十二年四月二
      十四日警詢筆錄）。於偵查中證稱：「九十二年四月二十
      三日晚上九時三十分，逮捕乙○○時我有場，他先打電話
      給我們，要我先生幫他販賣毒品，當時他有先拿一小包要
      給我試用，我先生有交待不能收，所以先請他到家裏坐，
      他當時是拿編號十九的那包毒品，至於是何種毒品我不知
      道」（見九十二年六月三日偵訊筆錄）、「乙○○被逮捕
      時持有之毒品是在乙○○身上查出，但毒品是他弟弟石岳
      峰的，當初我先生說毒品是乙○○給的，事情如何我先生
      較清楚，可能是我聽錯或先生不想告訴我，．．．．．．
      ．被告那天到我家，交給我一小包毒品說要給我先生試，
      我說我先生交待不可以，沒有收下」（見九十二年六月二
      十日偵訊筆錄）。於原審證述：「今年四月二十三日晚上
      被告到我南投市○○路住處是為了毒品的事，他到我家說
      要找我先生。我跟他說先生不在，要他在家裡等，找我先
      生什麼事我不知道。今年四月二十三日晚上被告到有我家
      時，被告身上有無帶任何物品，我沒有看到，當天被告到
      我家要找我先生，我先生不在，我請他坐一下，被告就坐
      在那邊，沒多久警察就進來。被告還沒進來之前，在門口
      被告有拿一包東西給我轉交我先生，好像是用衛生紙包著
      約手掌大，我跟他說我先生沒有交代，我不能收。被告來
      時有帶一個包包，好像是黑色的手提包，後來他把東西收
      放在那裡，我沒有看到。被告進屋內沒有跟我說那包東西
      做何用，他靜靜坐在那邊。也沒有跟我聊天。案發當時被
      告是有拿一小包東西，但我不知道是什麼。那天我的警訊
      筆錄不是說要給我試用這樣說。我沒有試用，我沒有用毒
      品」（見原審九十二年十月十五日筆錄）。於本院前審證
      述：乙○○當天去我家找我先生己○○說有事要跟他談，
      我不知道何事，我說我先生不在家，請他先進來等一下，
      他出去一下子又進來，然後坐在沙發上等我先生，他手上
      有拿一小包的東西是用衛生紙包起來裡面是什麼東西我不
      知道，還有一個公文袋（即牛皮紙袋），沒有多久之後，
      警方就進來了，他就跑往二樓方向走，後來又往外衝，警
      方在樓梯間有開槍，追出去不久他就被抓到了，有看到乙○○確實有撞到鐵門，是撞到左手邊的門，怎麼撞到我不
      曉得，我後來去警局的時候才知道那是毒品，我在原審、
      偵查中有說過，乙○○當天是要拿毒品給我先生試用的話
      ，我先生出門之前交代有人會來找他，如要拿東西給我，
      叫我不要收，乙○○當天是要拿衛生紙包的東西給我，案
      發的隔天我有和石岳豐去警局，他去拿他哥哥車子的鑰匙
      以及土地所有權狀，印象中他沒有帶東西去，石岳豐之前
      有拿三萬多元給我，因為他爸爸之前中風都是我們在幫忙
      照顧，當時他們兄弟都在監獄，包括送他爸爸去醫院也是
      我先生打理的，後來我先生要進去服刑，他拿錢是要給我
      補貼照顧小孩用的等情。
（３）證人即警察陳永受於原審九十二年十月十五日審理時證稱
      ：「大約在九十二年四月二十三日下午二點多有人到派出
      所來檢舉有販毒情事，這位檢舉人說：有向被告乙○○購
      買過毒品，多次買毒品紀錄。之前有吸食毒品又勒戒毒品
      過，所以要舉發被告販賣毒品情事。檢舉人說交易毒品都
      在他們住家附近，檢舉人說當天會再跟被告交易毒品，我
      們當日晚上八點多就埋伏在南投市○○路四六二巷巷口。
      發現被告進入四六二巷一號，我們跟著進去，被告進去隔
      了幾分鐘，我們到了四六二巷門口時，被告見到我們在門
      口轉身就跑到住家二樓，因為二樓沒辦法出去，被告又回
      到一樓想衝出大門，衝到巷口往民族路跑，我追逐一百公
      尺才將他逮捕。當時在被告身上沒有違禁物，從被告所駕
      駛車子上面查獲十八包海洛因，裝在黑色手提包，黑色手
      提包放在駕駛座右手扶手處。黑色手提包內有手機、現金
      十九萬多。沒見到其他文件。現金直接放在手提包內沒有
      另外包裝。當時車上有王娃。車子沒有熄火。警察在四
      六二巷一號大門時有表示身分，我看到被告手伸入口袋丟
      了東西出來，丟的是何物，我忘記了。後來發現是海洛因
      一小包，除此之外沒有其他東西。被告進去屋內大約五分
      鐘後我們才進去。可以從大門看到屋內狀況。我沒有看到
      被告有沒有坐下來談話。被告看到我們時就跑，我們第一
      個就去追被告，後來就查車子，屋內狀況我們沒有檢查。
      我們逮捕被告時，他有抗拒行為，確實有看到牛皮紙袋裝
      的土地謄本文件。我們進去時沒有注意，在外面因為被告
      抗拒，我們押他時後才發現他手上有牛皮紙袋。裡面有土
      地謄本類的東西，後來由他弟弟領回去。當時被告跑掉，
      我們抓到時，我們就直接帶他到車子搜索」等語；再於本
      院前審證述：我們當天去己○○家時我是第一個到他的門
      口，到的時候我沒有進去，隔著紗門被告有看到我，我也
      有看到他，他就衝往二樓跑，因為沒有地方可以出去，他
      又往外衝，我們三個是在樓梯間和被告遭遇，我們要制止
      他，他有反抗，因為樓梯有斜度，我們沒有抓到被告，他
      跑出去房子外面，在距離房子一百多公尺的地方，才將被
      告撲倒，抓到被告之後，因為他抗捕的動作很激烈，我們
      就直接將他帶到他的車上去檢查他的車輛，他車上另外有
      一個女孩子，在車上有查到一個黑色的手提袋，裡面藏有
      毒品，有毒品十幾包，我們進門的時候，他手上有拿著用
      牛皮紙裝著手提袋，跑的時候，他有將手上的東西丟在地
      上，公文袋他一直拿在手上，公文袋裡面裝的是土地所有
      權狀，他在逃跑的時候丟掉的另一包東西，是我同事吳岳
      朋回去拿的等語。
（４）證人即警察吳岳朋於本院前審證稱：當時我們進去的時候
      ，我們說是警察，當時屋主也有在屋內，屋主都沒有跑，
      結果被告就往二樓跑，到二樓的時候，他發現沒有出路，
      就往回衝，在樓梯間的轉折點他手上拿著牛皮紙，身材又
      很魁武，樓梯很狹窄，我有說警察不要動，我有看到他從
      口袋拿壹包東西丟出來，他一直要往下衝，我有往樓梯的
      鐵欄杆旁邊開了一槍，他還一直往大門口衝，很急促的要
      衝出去，去撞到鐵門的，我們還有兩個同事在外面，後來
      是在大馬路將被告制服的，毒品是在他車上查獲的，當時
      被告的女友王娃也在場，王娃她一直坐在乘客座，我
      們當場把包包打開，他還承認裡面的十九萬元是他的。當
      時我往樓梯旁邊開槍就是要遏止他不想傷他，當時被告拒
      捕，連停在路邊的大貨車後視鏡都被他撞破，還有我們四
      人壓住他，他臉上的傷到底是在哪個階段受傷的我們不清
      楚。被告以及他弟弟、己○○我都不認識，我只接到戊○○打電話過來說有找到彈頭，彈頭在屋內，我有告訴她，
      我會過去拿，並取回被告丟棄那包毒品等語。
（５）證人即警員陳志科於本院前審證述：被告由屋主家衝出來
      之後，外面有我和另外一位同事等在那裡，我們追捕他，
      他跑的很快，大約在一百公尺左右，在一輛大貨車的旁邊
      我將他撲倒，押他到他停車子的地方，我們四位同事一起
      上前搜索車子將手提包拿出來，證人王娃坐在乘客座，
      我們當場把包包打開，裡面就是扣案的東西，當時還沒有
      帶回去警局，王娃一直在場，只是當地比較昏暗，沒有
      路燈，我將手提袋打開後裡面有現金十九萬元，以及那些
      毒品，被告說現金是他的，後來又說包包可能是他弟弟的
      ，他拿錯了，但是他為何要承認袋子裡面的十九萬元是他
      的等語。
（６）由證人戊○○、陳永受、陳志科、吳岳朋等人之證述，被
      告在警員陳永受等人欲以現行犯加以逮捕時，其有逃避警
      察追逐，並將一包供作樣品之海洛因丟擲於地上，後為警
      查獲扣案，其情甚為明顯（證人戊○○多次證述均指稱被
      告當日持一包毒品至伊家，要伊交付與伊先生己○○，且
      扣案之編號十九號毒品確係被告持有擬交付之毒品，雖就
      該包毒品究係要交付予己○○試用、販賣，或與戊○○試
      用而略有出入，然此並無礙證人戊○○所述被告持毒品前
      往其住處擬交付予戊○○等事實陳述之真實性）。另依據
      證人王娃、陳永受、陳志科、吳岳朋等人之證述，扣案
      之其餘十八包第一級毒品海洛因，係在被告所駕駛前開車
      輛之被告所有黑色手提包內，被警查獲，亦無可疑。依據
      證人王娃之證詞，上開黑色手提包被告自九十二年四月
      二十三日六點多即攜帶在身，此後並有接聽行動電話，而
      其行動電話手機亦同在黑色手提包內被警查獲，如有他人
      事先擅在其黑色手提包放入上開海洛因，被告豈有可能不
      知。再徵之被告除曾於偵查中供稱黑色手提包內被警查獲
      之十八包第一級毒品海洛因係其所有之外（見偵查倦宗第
      三三頁），其於檢察官聲請羈押經原審法院法官訊問時，
      亦曾為：「．．．．．．警察查獲的海洛因不是我賣的，
      是我自己買來自己吸用」之供述（見聲請羈押卷宗訊問筆
      錄）以觀，扣案之第一級毒品海洛因十九包，均係被告所
      有，應堪認定。至於被告於原審法院辯稱：「我之前在偵
      訊及法官詢問時，都不是我的意思，因當時我人受傷神智
      不清」云云（見原審卷宗第一一四頁），依其自述受傷情
      形，及其在偵訊中、及於原審法院法官訊問時，均能供述
      自己之姓名、年籍等事項，並供述被警逮捕之經過，更能
      為自己辯解而否認犯罪各情，被告辯稱因受傷神智不清，
      致誤述扣案之海洛因係其所有乙節，顯難信為真實。嗣在
      本院本案準備程序中，被告雖又改稱：是受警員吳岳朋恐
      嚇，才承認扣案之海洛因係其所有。惟此非但與其在原審
      法院所辯上情不符，且被告如有受恫嚇而為不實供述，其
      在另一方面豈會又否認經警在路上查扣之海洛因一包係其
      所有，且自警訊即否認犯罪？被告上開所辯，亦非可信。
      另外，證人王娃於本院前審雖又證稱：四月二十三日警
      訊中所言實在，有些要補充，當時發現海洛因的時候，已
      經到警察局了，警察是拿包包到乙○○的面前，警察請我
      下車，警察已經抓到乙○○，他將包包拿到乙○○的面前
      搜，我沒有在場，我並不知道包包的東西是海洛因，我也
      不知道他有從事這方面的活動等語，但此與其上開警訊中
      所述不合，亦與證人陳永受、陳志科、吳岳朋上開證述不
      合，其上開警訊中所述具有較可信之特別情況，且為證明
      犯罪事實之存否所必要，自得為證據。審理中所述顯係迴
      護被告之詞，不足採信。
（二）又就本案被告上開販賣第一級毒品海洛因給己○○之犯行
      ，業據證人己○○、及秘密證人甲１指證如下：
（１）證人己○○於九十二年四月二十三日警訊時，指證：「我
      願意指證乙○○販賣毒品」、「乙○○是從約二個月以前
      ，我開始向其購買海格因，最近二次是二十一日及二十二
      日（四月）下午一點多及下午三、四點間，購買金額分別
      為六千五百元二次，地點均是在南投市文化中心停車場，
      總共次數約三十次的購買紀錄」、「平常均由乙○○主動
      與我聯絡，他的電話為0000000000，我的電話
      為0000000000」等語（見偵查卷宗第二○頁）
      。嗣在偵查中，證人己○○（當時已入所戒治）原雖於九
      十二年六月二十日證稱：「不是（乙○○賣我毒品，並要
      我幫他販毒），毒品是乙○○的弟弟阿峰（語音）給我的
      ，因為阿峰要我幫賣毒品，這件是因阿峰想要取得家產，
      阿峰告訴我只要將他哥弄進去關，他就可以得到財產，．
      ．．．．．」等語（見偵查卷宗第九三頁），但其後在九
      十二年六月二十三日經檢察官在臺灣臺中戒治所偵訊時，
      證人己○○則又證述：「（在南投看守所時，乙○○）他
      要我讓他出去，讓他出去照顧父親」、「（為何乙○○被
      禁見，你還能和他見面？）我們沒有見到面，我們是用『
      打條仔』、他見我入所，叫人傳紙條給我，是受刑人中的
      雜役」、「（紙條的內容）意思是他與我無冤無仇，他就
      算沒判死刑也會被關到死，叫我做事要憑良心，又為何他
      皮包內會有十八包毒品」、「（為何乙○○當日會去你家
      ？）如果他們二個兄弟都進去關，他們在安養院的父親及
      石岳峰的兒子何人要照顧，之前阿峰與我商量，如何將乙○○弄進監獄，因阿峰在外開銷那麼大，所以找他哥一起
      賣毒品，由乙○○出錢，但乙○○發現，石岳峰把賣毒品
      的錢花掉，所以乙○○就自己進來販毒，阿峰與我就利用
      此機會讓乙○○被捕，當日乙○○去我家是要送樣品給我
      ，我們有約定要送『半件』（半兩之意）」、「（我前後
      跟乙○○買毒品）約四次，都在文化中心交易，每次跟（
      他）拿『半錢』六千五百元回來吃，時間在今年三月底至
      四月間」、「乙○○賣毒品同樣的量，別人賣六萬五，他
      賣十一萬太貴了，為此之前就曾跟他說，要報警捉他」等
      情（見偵查卷宗第一○五、一○六頁）。
（２）秘密證人甲１於九十二年六月二十一日經檢察官偵訊時，
      證稱：「我本人是沒有跟他（指被告）買毒品，但我跟己○○是朋友，我常去他家，有看過廖跟被告交易毒品，正
      確日記不清楚，但我一星期可以看到他一、二次」、「（
      如何知道在買賣毒品？）有拿毒品出來，然後有交錢，我
      在旁邊聽」、「（我知道乙○○住在）臺中」、「（乙○○與己○○交易毒品時間）都是今年的事」、「我跟廖是
      好朋友，他常跟我抱怨被告毒品賣很貴，他賺的都不夠買
      毒品，被告之弟有找廖要把他哥哥弄不見」、「己○○與
      阿峰原本比較好，毒品也從阿峰那裡來的，但是毒品是乙○○給阿峰的，阿峰是中間人，但因被告覺得東西經過阿
      峰會減少，就直接與廖接觸，之後毒品買賣就被告與廖接
      觸」、「他們交易有時在文化中心停車場，有時在他家前
      面，我看到的是在家裡的部分，廖抱怨被告毒品賣的很貴
      ，都是己○○告訴我的，他販賣毒品是事實」等語（見偵
      查卷宗第一○○、一○一頁）；繼於原審法院審理時，經
      被告詰問，秘密證人甲１雖證稱：「（何時看到被告跟己○○買賣毒品）時間過那麼久了，我已經記不得了，當時
      筆錄如何記載就是我的陳述」、「（當時如何交易）我已
      經記不清了」等語（見原審卷宗第一八○頁），但先前經
      辯護人詰問，秘密證人甲１已證稱：「認識（在場被告）
      」、「是（知道乙○○有賣毒品給己○○）」、「之前都
      是聽己○○講的，就是有看過交意，己○○再跟我解釋」
      、「有（親眼看過乙○○賣毒品給己○○），我時間忘記
      了，我在己○○他家外面路邊（看過），今年年初，約三
      月左右見過，我至少見過二次」、「（我所說的大路邊）
      是在消防隊那邊」、「我看過在己○○家裡，也曾經在外
      面看過，有幾次我不記得」、「（毒品交易）多少數量、
      金額我都不知道，我曾經看過己○○拿錢給被告，也曾跟
      我要錢，他說要向被告買毒品，要買毒品是己○○告訴我
      的」、「我之前所述已不太記得了」、「（偵訊中所述你
      所瞭解被告賣毒品給己○○除了文化中心停車場，今天又
      說地點在己○○家外面，二個地點為何所述今日不同？）
      文化中心就在己○○家後面而已」等情（見原審卷宗第一
      七九、一八○頁）
（３）且己○○之配偶戊○○除於警訊證稱：「我丈夫之前有使
      用毒品，現在已決定要戒掉毒癮」等語之外（見偵查卷宗
      第一九頁），其於檢察官訊問時，亦再證稱：「都是我先
      生以電話和他（指被告）聯絡」、「（我先生施用毒品的
      來源），他向乙○○買的」、「他（指己○○）告訴我的
      」、「我知道我先生大部分都是在南投市文化中心停車場
      跟他（只被告）交易毒品」、「（我先生毒品的來源）當
      初是我先生說是乙○○」等情（見偵查卷宗第八七、八八
      、九八頁）。查證人戊○○之上開證詞，係就其在案發之
      前，知悉己○○有施用毒品之事，及己○○向其告知毒品
      來源之事，為直接證述，並非不得為據為認定己○○之證
      詞是否真實之佐證。
（４）且本案被告被警查獲時，同被查扣三支行動電話，但被告
      除曾於警訊供稱其中一支行動電話之號碼為0000－0
      00000號之外（見偵卷十三頁），其餘之號碼則未據
      供述。另本案證人己○○於警訊供稱：其係以000－0
      000000號電話撥打被告使用之0000－0000
      00號之行動電話，與被告連繫購買毒品（偵卷二○頁）
      ；而己○○之配偶戊○○於警訊尚供稱家中另有0000
      －000000號行動電話（偵卷十七頁）。被告於本院
      本案審理時，亦不否認有使用0000－000000號
      之行動電話。而經檢察官調取0000－000000號
      行動電話之通聯紀錄（見偵卷五八至八六頁），本案證人
      己○○所證稱之000－0000000號電話，在九十
      二年四月十二日中午十二時六分、十三分（偵卷六四頁）
      、四月十四日十一時四十一分（偵卷六七頁）、四月十六
      日十一時五十二分（偵卷六十九頁）、四月二十一日十一
      時四十四分（偵卷七四頁），確有與0000－0000
      00號行動電話有通話之通聯紀錄。另己○○之配偶戊○○於警訊所供0000－000000號行動電話，在九
      十二年四月五日之後，與0000－000000號行動
      電話，亦有多次通話之通聯（偵卷五八頁以後）。又經原
      審法院調取之0000－000000號行動電話通聯紀
      錄，於九十二年四月十日及十二日，亦有與0000－0
      00000號行動電話通話之通聯紀錄（見原審卷宗第七
      四、七八頁）。查被告於偵查中已否認先前認識戊○○（
      見偵查卷宗第五二頁），而依據證人戊○○於警訊、及偵
      、審中之證詞，其本身未施用毒品，平常都是其配偶己○○與被告電話聯絡，亦未見其證述平常與被告有何交往，
      則上開0000－000000號行動電話之通聯，衡情
      應係己○○與被告之間之通聯，始合情理。另外，證人己○○證稱被告使用之0000－000000號之行動電
      話，雖係自九十二年四月五日之後，始有通聯紀錄，但被
      告於前開時、地，既被警查扣三支行動電話，足證被告平
      常使用之行動電話非一，且販毒為求隱匿，更換行動電話
      號碼亦屬事理之常，再徵之證人己○○亦證稱：平常均由
      被告主動與其聯繫等語，則證人己○○因未能記憶被告在
      九十二年四月五日以前所使用行動電話之號碼，致無法證
      述，亦屬情理之常。是就證人己○○、甲１、及戊○○證
      述己○○在九十二年四月五日以前向被告購買毒品部分，
      雖無確實之通聯紀錄佐證，致本院不為被告在九十二年四
      月五日以前，有販賣毒品海洛因給己○○之認定，但尚不
      能因此即認定其等就己○○在九十二年四月五日以後有向
      被告購買毒品之證詞，係屬不實。
（三）雖證人己○○嗣後曾於原審法院及本院前審證稱：九十二
      年四月二十三日晚上，被告到其住所係要與其談土地買賣
      之事等語。惟證人己○○係在被告被逮捕前之九十二年四
      月二十三日晚上八時，即在警局製作警訊筆錄檢舉被告販
      賣毒品海洛因，有上開警訊筆錄在卷可稽（見偵卷二○頁
      ）。如其在當天晚上，係要與被告商談土地買賣之事，豈
      會知悉被告將攜帶毒品海洛因前來，並事先到警局指證被
      告犯罪？又如被告進入證人己○○之住所係要與證人己○○商談土地買賣之事，無論是己○○之配偶戊○○、或與
      被告同行而在車內等待之被告女友王娃，衡情應不至未
      被證人己○○或被告分別事先告知。詎證人己○○之配偶
      戊○○非但未於警訊、及偵、審中指證有約定買賣土地之
      事，更指證被告當晚係要交付海洛因一包；另被告女友王
      娃於警訊及偵查中，亦未指證此情，反為被告係要送廚
      具樣本之證述。故警員陳永受雖亦證稱：被告被逮捕時，
      其手上確有內裝土地謄本文件之牛皮紙袋等語，惟依據上
      開各情，證人己○○於原審法院及本院前審所證：九十二
      年四月二十三日晚上，被告到其住所係要與其談土地買賣
      之事乙情，仍為本院所不採信。再，證人己○○雖曾於九
      十二年六月二十日偵訊中證稱：係被告之弟石岳豐販賣毒
      品給伊，與被告無關云云。但此後其在九十二年六月二十
      三日偵訊時，即又供證被告有在看守所內傳紙條，請求其
      讓被告能出去照顧父親（意即請證人己○○不再指證被告
      犯罪之事）等事，且再指證被告確有販賣毒品。嗣證人己○○在原審及本院前審雖又改證上情，而未再指證被告販
      賣毒品，但其在原審法院及本院前審證述被告在被警逮捕
      當天晚上，係要前來與其商談土地買賣部分，並非可信，
      其說明已如前述，由此已可見迴護被告之情，證人己○○
      此部分所證，自非可據為有利被告之認定。另就證人己○○於偵、審中指證：係受「阿峰」指示要將被告弄進去關
      部分，依其偵查所述「阿峰」所提及之方法，係指幫「阿
      峰」找人向乙○○購買毒品，即俗稱之釣魚方式，於審理
      中所述「阿峰」係要其向警方報稱乙○○有販賣毒品，並
      非任意構陷誣指被告有販賣毒品。而證人己○○於檢察官
      第二次偵訊時即主動供出：被告在看守所有以傳紙條方式
      要求其為不實證述之事。此事若非證人自行供出，外人自
      難知悉此等私密情節，足見證人己○○確曾因本案係其檢
      舉，又因被告之要求而心生不當壓力，致先後供述才會反
      覆未能一致。再本案證人己○○於本院前審亦證稱其與本
      案被告並無冤仇，亦未因檢舉被告而向石岳豐收取任何代
      價（見本院上更一卷第一○六頁）。在此情形，亦難想像
      證人己○○會有甘冒偽證刑責而誣陷被告之動機。另本案
      證人己○○所證被告使用之0000－000000號之
      行動電話，與證人己○○所證其使用之000－0000
      000號行動電話，於九十二年四月十二日中午十二時六
      分、十三分（偵卷六四頁）、四月十四日十一時四十一分
      （偵卷六七頁）、四月十六日十一時五十二分（偵卷六十
      九頁）、四月二十一日十一時四十四分（偵卷七四頁），
      確有通聯紀錄，證人己○○之配偶戊○○於警訊所供00
      00－000000號行動電話（偵卷十七頁），在九十
      二年四月五日之後，與0000－000000號行動電
      話，亦有多次通聯紀錄（偵卷五八頁以後），有檢察官所
      調取之上開行動電話通聯紀錄在卷可稽（偵卷五八至八六
      頁），足證己○○在警訊及偵查中，證稱曾與被告以上開
      行動電話通聯，而巷被告購買毒品乙情，並非虛構。故證
      人己○○雖於偵訊、原審、及本院前審時翻易前詞，改稱
      係與石岳豐密謀，欲將被告陷害入監，使石岳豐得以繼承
      財產，未向被告購買毒品海洛因，被告未曾傳紙條給他等
      情，但審酌上開各情，本院仍認此部分係迴護被告之詞，
      尚非可信。另證人戊○○雖於偵查中曾證稱知道石岳豐要
      讓被告入獄之事，但就被告於被逮捕當日，係要拿毒品海
      洛因給己○○試用，及己○○先前曾向被告購買毒品海洛
      因部分，並未更易證詞，其在偵查中所證上情，亦不足為
      有利被告之認定。
（四）被告雖又辯稱與其弟石岳豐間，因家產糾紛，素有舊怨，
      故遭其弟陷害，當日係攜帶所有權狀到證人己○○家中，
      欲出售土地乙節，於原審先前調查程序中被告並曾主張傳
      訊相關證人，惟嗣經被告及檢、辯雙方於依刑事訴訟新制
      主張證據方法時，則捨棄該項證據方法；嗣被告於本院前
      審再聲請傳訊證人簡天賢，經本院前審傳訊證人簡天賢雖
      證述：我看過己○○一次，不知道確實的日期，是在南投
      開庭的時候碰到的當時己○○由台中借提過去開庭，在拘
      留所的時候碰到，我聽到他和別人在談話，我不認識他，
      他也不認識我，談話的內容，是綽號老狐（台語發音，即
      乙○○）和他的弟弟在爭財產，好像是他父親住院，他弟
      弟要分財產，乙○○不肯分，他弟弟將他哥哥陷害入獄，
      然後他弟弟要分二百萬元給己○○，我聽到後就問己○○
      ，為什麼要陷害人家，他說事實上他錢也沒有拿到，他說
      有叫他太太去向乙○○弟弟的女友拿錢，聽說他們住的房
      子已經被過戶給乙○○弟弟的女友，要先拿個五萬、還是
      八萬，我聽到這些事情而已等語。惟此與證人己○○證述
      ：我並不認識簡天賢，未與他談過話，我是為了幫他弟弟
      ，我向警員報案說乙○○有販賣毒品，他弟弟並沒有答應
      要給我什麼代價，我有去找他弟弟拿錢，拿了八萬元，這
      些錢是他弟弟跟我借的錢以及騎我的機車被罰一萬二千元
      的罰單、照顧他父親的錢。我見到乙○○時稱呼他『阿兄
      』，和別人談到乙○○時說阿豐的阿兄，乙○○的綽號叫
      阿鑫等語不合。另證人戊○○亦堅稱：石岳豐拿給我之三
      萬多元，是因為他爸爸之前中風都是我們在幫忙照顧，當
      時他們兄弟都在監獄，包括送他爸爸去醫院也是我先生打
      理的，後來我先生要進去服刑，他拿錢是要給我補貼照顧
      小孩用的等情。證人簡天賢之上開證詞，已難採信。縱認
      本案被告於被逮捕當日確曾持有土地所有權狀前往證人己○○家中，惟被告亦確同時攜有毒品前往並欲交付之事實
      ，已如前述。本案被告之弟縱有利用被告販賣毒品犯行之
      機會，央求證人己○○向警檢舉，使被告被警逮捕，被告
      之弟請求證人己○○向警察檢舉之行為，於私情固屬有虧
      ，然於法並未該當任何犯罪構成要件，且不能因此洗刷被
      告前所犯販毒罪責，並不足採為有利被告之證據。證人簡
      天賢上開證述並不足以為有利被告之認定。
（五）又本案秘密證人甲１於偵訊及原審法院已證稱：有親眼看
      過己○○在己○○之家前面（文化中心就在己○○家後面
      ），向被告購買毒品等情明確。嗣於本院前審，雖改證述
      ：見過乙○○好多次，我要吃藥會找己○○，己○○說找
      阿豐的阿兄拿（即乙○○），會先打電話到己○○家中，
      己○○再出去，到他家外面，文化中心附近，己○○出去
      後拿回的藥，我有施用，沒有看過乙○○拿藥給己○○，
      亦未看到己○○拿錢給乙○○等語。惟此與其先前所為之
      證詞迥異。徵之秘密證人甲１於原審法院審理時，即已證
      稱：「（何時看到被告跟己○○買賣毒品）時間過那麼久
      了，我已經記不得了，當時筆錄如何記載就是我的陳述」
      、「（當時如何交易）我已經記不清了」等語（見原審卷
      宗第一八○頁），嗣在本院前審審理時，就「是否知道今
      天是審理何案子？」、「拿了幾次藥？」、「你看過幾次
      ？」、「你於偵查、原審審理中說有在他家看過他們交易
      毒品？」等等詰問事項，亦曾分別為：「現在不太清楚」
      、「太久了」、「不太記得了」、「時間太久了，我不太
      記得了」等等證述（見本院上更一卷第一六八至一七二頁
      ）以觀，本院認秘密證人甲１於本院前審審理時，有因記
      憶不清致無法為正確證述之情形，應以其在偵訊、原審審
      理時之證詞為可採信。再，秘密證人甲１於偵訊時，即已
      證稱：交易毒品之正確日期已記不清楚，都是九十二年間
      的事情（見偵卷第一○○、一○一頁），後在原審亦只證
      稱：、「有（親眼看過乙○○賣毒品給己○○），我時間
      忘記了，我在己○○他家外面路邊（看過），今年年初，
      約三月左右見過，我至少見過二次」等語，亦即「三月只
      係大約之研判，而三月與四月亦係相續之月份，尚不能因
      此即認秘密證人甲１所證不實。
（六）綜上所述，本院認證人己○○、及秘密證人甲１、以及證
      人戊○○就被告曾經販賣第一級毒品海洛因給己○○之證
      詞為可採信。而就販賣之時間與次數方面，證人己○○與
      被告可資查證之通聯紀錄既始於九十二年四月五日，終於
      四月二十一日十一時四十四分（偵卷七四頁），本院爰為
      被告係於九十二年四月五日至二十一日販賣第一級毒品海
      洛因給己○○之認定。而在販賣之次數、數量、及價金方
      面，證人己○○既於偵查中以證人之身份結證：「（我前
      後跟乙○○買毒品）約四次，都在文化中心交易，每次跟
      （他）拿『半錢』六千五百元回來吃」等語，且其在警訊
      之指證亦無確切證據可憑，本院爰為被告在此段期間，共
      計四次販賣第一級毒品海洛因給己○○，每次販賣半錢，
      每次收款六千五百元之認定。另在販賣地點方面，證人己○○證稱係在南投市文化中心停車場，秘密證人甲１於原
      審法院亦證稱：南投市文化中心就在己○○家後面，而己○○之配偶戊○○於案發前經己○○告知之毒品交易地點
      亦在南投市文化中心停車場，本院爰亦為上開第一級毒品
      海洛因之交易地點係在南投市文化中心停車場附近之認定
      。
（七）末查，本案被告因否認販賣海洛因，更不供述利得，致無
      法查知被告販賣海洛因之實際利得，但證人己○○既曾於
      偵查中，為：「乙○○賣毒品同樣的量，別人賣六萬五，
      他賣十一萬太貴了，為此之前就曾跟他說，要報警捉他」
      之證詞（見偵查卷宗第一○六頁），且販毒罪刑極重，苟
      非確有暴利可圖，被告焉有冒險販賣毒品之可能，足見其
      確有以此圖利之犯意與行為。此外，復有被告所有供置放
      毒品所用之黑色手提包一只、及第一級毒品海洛因十九包
      扣案可稽，而上開扣案之毒品，經送請法務部調查局鑑定
      結果，確為第一級毒品海洛因（淨重三六點九七公克，包
      裝重六點一七公克），亦有該局九十二年五月二十二日調
      科壹字第九七○○○二○二一號鑑定通知書一紙附卷可考
      。綜上所述，本案被告之犯罪事證已甚明確，被告所辯顯
      係脫卸之詞，不足採信，其犯行應堪認定。
四、核被告所為，係犯毒品危害防制條例第四條第一項之販賣第
    一級毒品罪（毒品危害防制條例雖經修正並經總統於九十二
    年七月九日公布，並於公布後六個月施行，但上開毒品危害
    防制條例第四條第一項之法定刑並未變更）。至於被告持有
    第一級毒品海洛因之低度行為，應被販賣第一級毒品海洛因
    之高度行為所吸收，不另論罪。又被告先後多次販賣第一級
    毒品，所為時間緊接，犯構成要件相同之罪，顯係出於概括
    之犯意為之，為連續犯，依刑法第五十六條之規定，論以販
    賣第一級毒品既遂罪一罪。而販賣第一級毒品罪法定刑度為
    死刑、無期徒刑部分，依法不得加重。僅就罰金部分加重其
    本刑。又被告曾有施用毒品前科（參卷附臺灣高等法院被告
    全國前案紀錄表），顯見被告係因沾染毒癮，始為本案販賣
    犯行，且被告販賣己○○海洛因僅四次，只取得二萬六千元
    ，販賣數量及獲取利益均不多，觸犯最輕本刑為無期徒刑以
    上之罪，縱處以最低之刑，亦嫌過重，犯罪情狀，尚堪憫恕
    ，爰依刑法第五十九條規定，酌減其刑，並與加重部分先加
    後減之。扣案之海洛因十九包（淨重三六．九七公克），係
    屬查獲之毒品，應依毒品危害防制條例第十八條第一項前段
    之規定，宣告沒收銷燬。包裝袋十九個及黑色手提包一個係
    被告所有供犯賣毒品使用之物，依毒品危害防制條例第十九
    條第一項規定宣告沒收，至被告販賣海洛因所得二萬六千元
    ，應依毒品危害防制條例第十九條第一項規定諭知沒收，如
    全部或一部不能沒收時，以其財產抵償之。另扣案之行動電
    話三具、現金十九萬三千元，雖據被告自承為其所有，惟無
    證據足認與本案被告販賣毒品罪有關，爰不予宣告沒收。
五、本件公訴人之公訴意旨雖認被告自九十二年三月底某日即為
    本案犯行，惟其時間之認定有誤，其說明有如上述（因公訴
    意旨亦認被告販賣海洛因之次數僅有四次，故此部分僅屬時
    間之誤認）。另證人己○○已多次作證，其在原審及本院前
    審所為之證詞亦有迴護被告之情，且經本院按址傳喚無著，
    另秘密證人甲１於本院前審亦有因記憶不清，致無法為明確
    證述之情形，且其亦經被告為交互詰問，經本院本案傳喚亦
    未到庭，被告聲請本院再為傳喚上開二位證人，本院均認無
    此必要，不再續行傳喚，併此敘明。
六、原審法院就被告前開所犯予以論罪科刑，固非無見，惟原審
    判決就被告犯罪之時間認定有誤，且被告最後一次並未著手
    販賣第一級毒品與證人己○○，僅係送樣品給己○○，其說
    明有如上述 (此並非單純之轉讓），原審判決認被告此次所
    為，係犯毒品危害防制條例第四條第六項第一項之販賣第一
    級毒品未遂罪，尚有未洽，檢察官以被告事後否認犯行，飾
    詞卸責，又勾串證人為不實證言，毫無悔意，認原判決量刑
    顯屬輕縱為由上訴及被告上訴否認有販毒犯行，指摘原判決
    不當，雖均無理由，惟原審判決既有上開可議之處，即屬無
    可維持，自應由本院將原審判決予以撤銷改判。爰審酌被告
    之素行、犯罪之動機、目的係在圖不法利得及其販毒之次數
    、數量、所得之利益暨犯罪後之態度等一切情狀，量處如主
    文第二項所示之刑。扣案之海洛因十九包（淨重三六．九七
    公克），依法宣告沒收銷燬；包裝袋十九個及黑色手提包一
    個，亦依法宣告沒收；另外，被告販賣海洛因所得二萬六千
    元，亦依法諭知沒收，如全部或一部不能沒收時，以其財產
    抵償之。
七、據上論斷，應依刑事訴訟法第三百六十九條第一項前段、第
    三百六十四條、第二百九十九條第一項前段、毒品危害防制
    條例第四條第一項、第十八條第一項前段、第十九條第一項
    、刑法第十一條前段、第五十六條、第五十九條，判決如主
    文。
本案經檢察官丙○○到庭執行職務。
中　　華　　民　　國　　94　　年　　6 　　月　　22　　日
                  刑事第三庭  審判長法　官　江　錫　麟
                  　　　　　　　　　法　官　胡　忠　文
                  　　　　　　　　　法　官　廖　柏　基
上列正本證明與原本無異。
如不服本判決應於收受送達後十日內向本院提出上訴書狀，其未
敘述上訴之理由者並得於提起上訴後十日內向本院補提理由書（
均須按他造當事人之人數附繕本）。
　　　　　　　　　　　　　　　　　　書記官　詹　錫　朋
中　　華　　民　　國　　94　　年　　6 　　月　　22　　日
　　　　　　　　　　　　　　　　　　　　　　　　　　　Ｉ
